【裁判字號】    91,簡上,660
【裁判日期】    920212
【裁判案由】    給付租金等
【裁判全文】
臺灣臺北地方法院民事判決  九十一年度簡上字第六六○號
    上  訴  人  吳氏財務管理有限公司
    法定代理人  甲○○
    上  訴  人  乙○○
    共      同
    訴訟代理人  吳榮達律師
                丙○○  住基隆.
    被  上訴人  丁○○  住台北縣永和市○○路一二六巷二十三弄十號五樓
右當事人間請求給付租金等事件，上訴人對於中華民國九十一年七月四日本院台北簡
易庭九十一年度北簡字第四二三五號第一審判決提起上訴，本院判決如左：
    主    文
原判決關於駁回上訴人後開第二項之訴部分，及訴訟費用之裁判廢棄。
被上訴人應給付上訴人吳氏財務管理有限公司新台幣壹萬貳仟貳佰柒拾陸元、上訴人
乙○○新台幣柒仟壹佰柒拾捌元及均自民國九十一年三月九日起至清償日止，按週年
利率百分之五計算之利息。
其餘上訴駁回。
第一、二審訴訟費用由被上訴人負擔八分之一，上訴人吳氏財務管理有限公司負擔八
分之五，餘由上訴人乙○○負擔。
    事    實
甲、上訴人方面：
一、聲明：
（一）原判決廢棄。
（二）被上訴人應給付上訴人吳氏財務管理有限公司（下稱吳氏公司）新台幣（下同
      ）九萬零八百元、乙○○四萬九千七百元及均自起訴狀繕本送達翌日即民國九
      十一年三月九日起至清償日止，按週年利率百分之五計算之利息。
二、陳述：除與原審判決書所載者相同茲予引用外，補稱：
（一）上訴人於九十年五月二十一日親往系爭租賃物了解狀況，經訴外人網際共和國
      股份有限公司（下稱網際共和國公司）負責人李槐堂及員工盧小姐證實，被上
      訴人將系爭房屋轉租予網際共和國公司，並按月向網際共和國公司收取租金，
      被上訴人提出之合夥契約書，並不實在。
（二）系爭租賃契約書第四條第三款約定：「未經甲方（即上訴人）同意，乙方（即
      被上訴人）不得將房屋全部或一部轉租、出借、頂讓或其他變相方法由他人使
      用房屋。」，故被上訴人縱確係與李槐堂合夥經營網際共和國公司，並以提供
      系爭房屋為合夥出資之條件，其實際使用系爭房屋者為網際共和國公司，並非
      被上訴人，被上訴人仍然違反前開約定。而網際共和國公司營業項目雖登載為
      販賣電腦資訊產品賣場等相關業務，然實際上所經營者為網咖服務，並非一般
      電腦資訊產品之銷售業務，因其實際經營之項目與公司登記營業項目不符，多
      次為主管機關開單告發，亦與系爭合約第四條約定從事電腦資訊等相關業務使
      用相違背，故上訴人以被上訴人違約終止租約，即無不合；且被上訴人亦自認
      早已同意上訴人終止租約，則被上訴人於租約終止後，即負有回復原狀，並返
      還系爭租賃物之義務。
（三）被上訴人承租系爭租賃物後，將系爭房屋原來之玻璃隔間拆除，自負有回復原
      來隔間之義務；而系爭合約第六條第二、三款約定：「乙方於終止租約或租賃
      期滿不交還房屋，自終止租約或租賃期滿翌日起，乙方需支付按房租二倍計算
      之賠償金以及兩個月租金之違約金；乙方如積欠租金、賠償金或違約金時，甲
      方得由保證金優先扣抵。」，系爭租賃物既經上訴人終止，被上訴人又遲不回
      復原狀，並將系爭房屋交還上訴人，則上訴人自得請求被上訴人給付每單位二
      萬元之回復原狀費用及相當於租金賠償金及違約金。
（四）系爭房屋本屬玻璃隔間，被上訴人承租後將玻璃隔間拆除成為開放空間賣場狀
      況，是納莉颱風後，淹水經抽乾，即已恢復為可使用收益之狀況，並無無法使
      用之情形，且被上訴人如認系爭房屋無法使用，亦可將房屋點交返還上訴人，
      由上訴人另為管理使用，其怠於點交返還，自應依租賃契約對上訴人負責。
三、證據：除援用原審之立證方法外，補提出切結書。
乙、被上訴人方面：
一、聲明：駁回上訴。
二、陳述：除與原審判決書所載者相同茲予引用外，補稱：
    上訴人於九十年六月五日通知被上訴人終止租約後，被上訴人即已將系爭房屋返
    還予上訴人；且系爭房屋在納莉颱風淹水後二星期沒有水電，已經無法使用，上
    訴人並於九十一年十一月中旬將系爭房屋出租予第三人裝潢使用。
三、證據：除援用原審之立證方法外；另聲請訊問證人許明裕、蘇慶隆。
    理    由
一、上訴人起訴主張：被上訴人於八十七年七月十日分別向上訴人吳氏公司、乙○○
    承租台北市○○街○段二號地下一樓之八十一、八十二及八十五號房屋，租賃期
    間均自八十七年九月十八日起至九十二年八月十七日止，每月租金分別為一萬二
    千七百元、七千四百二十五元。被上訴人自九十年五月起即未依約繳付租金，且
    未經上訴人之同意，將系爭房屋轉租予網際共和國公司，經上訴人終止系爭租約
    並催繳租金，被上訴人均置之不理，經上訴人以押租金抵繳五個月之租金後，被
    上訴人仍積欠上訴人自九十年十月起至十二月十七日止即上訴人吳氏公司二萬五
    千四百元、上訴人乙○○一萬四千八百五十元之租金；又被上訴人違約轉租，應
    分別支付上訴人吳氏公司二萬五千四百元、上訴人乙○○一萬四千八百五十元之
    違約金；另被上訴人於系爭合約終止後，未依約回復系爭房屋之原狀，應分別支
    付上訴人吳氏公司四萬元、上訴人乙○○二萬元之補償費，爰依租賃契約之法律
    關係，求為判決被上訴人給付上訴人吳氏公司九萬零八百元、上訴人乙○○四萬
    九千八百元及法定遲延利息等語。
二、被上訴人則以：其向上訴人承租系爭房屋，並以系爭房屋為出資與李槐堂合夥經
    營販賣電腦，並未轉租；上訴人於九十年六月五日通知終止系爭租約後，其即遷
    離系爭房屋，將系爭房屋返還予上訴人；又系爭房屋自九十年九月納莉颱風淹水
    後，即不能使用等語，資為抗辯。
三、上訴人主張被上訴人分別向其承租系爭房屋之事實，業據提出房屋租賃契約書為
    證，且為被上訴人所不爭執，堪信為真。本件兩造所爭執者在於：被上訴人有無
    轉租，或違法使用之情形？系爭租約何時終止？納莉風災造成系爭房屋不能使用
    之危險，應由何人負擔？經查：
    （一）被上訴人於八十七年七月二日與李槐堂簽訂合約書，共同出資經營電腦、
          資訊賣場，由李槐堂以現金出資，占百分之七十股份，被上訴人提供坐落
          台北市○○街○段二號地下一樓面積六三．五坪供營業場所為出資，占有
          百分之三十股份之事實，有被上訴人提出之合約書可參；而該合約係由許
          裕明律師根據當事人之意思所撰擬，被上訴人提供房屋，屬於被上訴人之
          出資，李槐堂為出名營業人等情，亦據前開合約之見證人許裕明律師證述
          無訛；而被上訴人係於與李槐堂簽訂合夥契約後，始於同年九月十八日與
          上訴人簽訂系爭租賃契約，足見上訴人承租系爭房屋之目的，係作為與李
          槐堂合夥經營電腦賣場生意之出資。而系爭房屋嗣由李槐堂負責經營之網
          際共和國使用，此有卷附公司變更登記事項卡足憑（見原審卷第三十四頁
          ），乃被上訴人基於與李槐堂間之合夥契約約定，並非轉租，故上訴人主
          張被上訴人違約將系爭房屋轉租予網際共和國公司，並無可採。
    （二）上訴人雖另主張被上訴人以合夥方式將系爭房屋提供李槐堂使用，係以變
          相方法使用系爭房屋云云。惟查，系爭合約第四條第一、二款約定：「本
          房屋係供營業使用。本租約乃乙方（即被上訴人）以個人名義向甲方（即
          上訴人承租），．．．。日後乙方如轉公司名義承租得重新辦手續，．．
          ．。房屋僅供從事電腦、資訊等相關業務不得供非法使用，或存放物品影
          響公共安全。」，足見兩造在簽訂系爭合約時，上訴人即知被上訴人可能
          以公司名義在系爭房屋營業，並未強制約定被上訴人應以個人名義使用系
          爭房屋，被上訴人提供系爭房屋與李槐堂合夥經營電腦相關業務，李槐堂
          僅係出名營業人，被上訴人實際上仍是網際共和國公司之股東，難謂係以
          變相方法由他人使用房屋。而上訴人主張網際共和國經營網咖業務，縱令
          為真，因網咖業務仍為電腦、資訊等相關之業務，與約定租賃物之使用目
          的並不違背，上訴人主張被上訴人違約使用系爭房屋，亦無可採。
    （三）按終止契約祇須有終止權之一方向他方以意思表示為之，其意思表示經相
          對人了解或通知到達時即生效力，而終止權屬於形成權之一種，形成權於
          權利人行使時，即發生形成之效力，不必得相對人之同意。本件被上訴人
          並無違約轉租，或變相使用系爭房屋之情形，已如前述，故上訴人並無終
          止權，上訴人於九十年六月五日以被上訴人違約轉租終止系爭租約，並不
          生終止之效力；且上訴人係以被上訴人違約轉租而終止租約，並非向被上
          訴人為終止租約之要約，故被上訴人縱於收受上訴人前開通知後，即遷離
          系爭房屋，亦不生合意終止系爭租約之效力，上訴人主張其終止租約縱不
          合法，因被上訴人同意終止租約，故兩造亦於九十年六月五日合意終止租
          約云云，洵無可採。
    （四）被上訴人於九十年十一月三十日出具切結書，切結其向上訴人承租系爭房
          屋，經雙方同意終止租賃契約，被上訴人並無任何異議，並保證系爭房屋
          由上訴人收回，不得再主張任何權利；留於租賃物內之任何物品，由上訴
          人當廢棄物處理等語，此有上訴人提出之切結書可參，而前開切結書係由
          系爭房屋商場主導承租案之洪銘鴻委託蘇慶隆轉交予被上訴人等情，亦據
          證人蘇慶隆證述在卷，則上訴人既不否認切結書內容之真正，並以此主張
          被上訴人實際返還系爭房屋之時點，上訴人顯係委託洪銘鴻處理系爭租賃
          之終止事宜，由此足見，兩造係於九十年十一月三十日合意終止系爭租約
          ，被上訴人並於當日將租賃物交還予上訴人。
    （五）系爭合約在九十年十一月三十日經兩造合意終止，故在九十年十一月三十
          日前，兩造間之租約仍然存續，被上訴人有依約給付租金之義務，被上訴
          人自認僅繳付至九十年四月止，則自九十年四月十八日起至九十年十一月
          三十日止，扣除被上訴人已付之五個月押租金後，被上訴人尚積欠上訴人
          九十年十月十八日起至十一月三十日止計一個月又十三日之租金，即上訴
          人吳氏公司一萬八千二百零三元（四捨五入）、上訴人乙○○一萬零六百
          四十三元（四捨五入）；惟出租人應以合於所約定使用、收益之租賃物，
          交付承租人，並應於租賃關係存續中保持其合於使用、收益之狀態；又租
          賃物之修繕，除契約另有訂定或另有習慣外，由出租人負擔。民法第四百
          二十三條、第四百二十九條第一項分別定有明文。而系爭租約第五條約定
          ，房屋因自然之損壞有修繕之必要時，由上訴人負責修理。系爭房屋於九
          十年九月間因納莉颱風造成淹水等情，業據證人即系爭房屋大樓管理員孟
          繼魁於原審證述屬實，而颱風屬於不可抗拒之天然災害，則依前開規定及
          兩造之約定，因颱風而不能使用系爭房屋之危險，應由上訴人負擔。上訴
          人對於被上訴人所辯系爭房屋因納莉颱風淹水後二個星期無法使用之事實
          ，既不爭執，則在不能使用系爭房屋之二星期內，被上訴人無給付租金之
          義務，故前述被上訴人應給付之租金，應各再扣除十四日即上訴人吳氏公
          司扣除五千九百二十七元（四捨五入）後為一萬二千二百七十六元；上訴
          人乙○○扣除三千四百六十五元後為七千一百七十八元。
四、上訴人另主張被上訴人違約轉租或使用系爭房屋，且於租約終止後，拒不交還系
    爭房屋，依系爭合約第六條第款項約定，應賠償其二個月租金之違約金云云。惟
    被上訴人並無違約轉租之情事，且被上訴人於兩造合意終止租約後，已即將系爭
    房屋返還予上訴人等情，均已如前述，故上訴人依前開約定，請求被上訴人各給
    付二個月租金之違約金，即屬無據。
五、系爭合約第四條第款項約定：「房屋有改裝設施之必要時，乙方取得甲方之同意
    後得自行裝設，但不得損害原有建築結構安全，並不得違反建築相關法令。乙方
    改裝施設後若甲方未到租約期滿收回物業，乙方不用負回復原狀責任。乙方未到
    租約期滿或租約期滿交回物業予甲方，需負回復原狀之責任或每單位補償費新台
    幣兩萬元由甲方修理。」，此有房屋租賃契約書可參。兩造於九十年十一月三十
    日合意終止系爭合約，並由上訴人收回系爭房屋之事實，如前三（四）所述，足
    見系爭房屋係經兩造之合意由上訴人於租約期滿前收回，並非被上訴人單方面於
    租期屆滿時交還系爭房屋，故上訴人請求被上訴人負每單位二萬元之回復原狀補
    償費，核與約定補償要件不符，不應准許。
六、綜據右述，上訴人基於租賃之法律關係，請求被上訴人給付上訴人吳氏公司一萬
    二千二百七十六元、上訴人乙○○七千一百七十八元及均自起訴狀繕本送達翌日
    即九十一年三月九日起至清償日止，按週年利率百分之五計算之利息，為有理由
    ，應予准許；逾此部分之請求，則無理由，應予駁回。原審就上開應准許部分，
    為上訴敗訴之判決，尚有未洽，上訴意旨求予廢棄改判，為有理由，爰由本院予
    以廢棄改判如主文第二項所示。至於上訴人之請求不應准許部分，原判決為上訴
    人敗訴之判決，經核於法並無不合，上訴意旨求予廢棄改判，為無理由，應駁回
    其上訴。
七、據上論結，本件上訴為一部有理由，一部無理由，依民事訴訟法第四百三十六條
    之一第三項、第四百五十條、四百四十九條第一項、第七十九條但書、第八十五
    條第一項但書，判決如主文。
中      華      民      國    九十二    年      二      月      十二    日
                                            民事第五庭審判長法官  吳青蓉
                                                            法官  周美雲
                                                            法官  吳素勤
不得上訴
中      華      民      國    九十二    年      二      月      六      日
~B法院書記官  曾寶生
附註：
民事訴訟法第四百六十六條之一（第一項、第二項）：
對於第二審判決上訴，上訴人應委任律師為訴訟代理人。但上訴人或其法定代理人具
有律師資格者，不在此限。
上訴人之配偶、三親等內之血親、二親等內之姻親，或上訴人為法人、中央或地方機
關時，其所屬專任人員具有律師資格並經法院認為適當者，亦得為第三審訴訟代理人


司法院資訊處製作；財團法人民間司法改革基金會備份。
